【裁判字號】    91,訴,563
【裁判日期】    920422
【裁判案由】    妨害自由等
【裁判全文】
臺灣桃園地方法院刑事判決                          九十一年度訴字第五六三號
    公  訴  人  臺灣桃園地方法院檢察署檢察官
    被      告  丁○○
右列被告因妨害自由案件，經檢察官提起公訴（九十年度偵字第一七一九一號、第一
七四七四號、九十一年度偵字第四六二一號），本院判決如左：
    主  文
丁○○私行拘禁，處有期徒刑陸月，如易科罰金，以參佰元折算壹日；又傷害人之身
體，處有期徒刑肆月，如易科罰金，以參佰元折算壹日，扣案水果刀（九十年度保管
字第五七八○號）壹把沒收；又私行拘禁，處有期徒刑陸月，如易科罰金以參佰元折
算壹日；又以其他非法方法，剝奪人之行動自由，處有期徒刑陸月，如易科罰金，以
參佰元折算壹日，扣案黑色刀柄水果刀、可折疊小刀（九十年度保管字第六○四一號
）各壹把均沒收；又以強暴妨害他人行使權利，處拘役參拾日，如易科罰金，以參佰
元折算壹日。應執行有有期徒刑壹年拾月及拘役參拾日，如易科罰金，均以參佰元折
算壹日，扣案之水果刀壹把（九十年度保管字第五七八○號）、黑色刀柄水果刀、可
折疊小刀（九十年度保管字第六○四一號）各壹把均沒收。
    事  實
一、緣丁○○與丙○○於民國九十年五月間因在華碩電腦公司任職而結為男女朋友，
    迄九十年八、九月間二人感情生變，丙○○欲結束二人關係，引發丁○○不悅，
    欲與丙○○在其桃園市○○○街四十七號二樓租屋處談判。於九十年九月四日二
    十一時許，見丙○○騎乘機車行經桃園縣蘆竹鄉○○路○段一五三號附近，萌生
    妨害自由之犯意，徒手往丙○○之左臉打去，致其左眼瘀腫，旋令丙○○坐在機
    車後座，將丙○○載往其上開租屋處，途中一偏僻處又對丙○○拳打腳踢後將丙○○在回上址後，即不准丙○○外出，並稱如逃跑就別想活等語，迄翌日即九十
    年九月五日下午十四時許，丙○○趁丁○○外出購物時打電話給其母親黃玉珍，
    黃玉珍遂通知其夫甲○○，告知丙○○在上址，甲○○、黃玉珍二人於當日下午
    約十六時許抵達桃園市○○○街四十七號二樓欲帶出丙○○，惟丁○○不願開門
    ，黃玉珍乃電請丁○○之母親郭阿梅與丈夫到場，於當日下午十七時許郭阿梅抵
    達後，丁○○始開門，計丙○○遭私行拘禁約二十小時。於甲○○、黃玉珍表示
    要帶回丙○○時，丁○○要求與丙○○二人單獨在房間內交談，丙○○隨丁○○
    進入房間後，一言不和竟另行起意，即在房間內床頭附近拿起水果刀一把，欲刺
    丙○○，因雙方爭吵聲驚動甲○○等人，郭阿梅之丈夫立即擋在蜷縮在一邊之丙○○前方並欲搶下丁○○右手之水果刀，丁○○旋改左手持刀，在混亂中朝丙○○身體大腿附近刺下，致丙○○受有右大腿一‧五Ｘ○‧五Ｘ五公分、顏面一Ｘ
    ○‧一Ｘ○‧二公分、左胸部○‧五Ｘ○‧三Ｘ一‧二公分之穿刺傷等傷害，丁○○見狀旋即逃逸。丁○○又於同年十月十一日上午八時許攜帶可折疊之黑色小
    刀、黑色柄水果刀各一把至丙○○桃園縣蘆竹鄉蘆竹村蘆竹九九號住處欲找丙○○追究丙○○提出上開傷害、妨害自由之告訴，丙○○之祖母乙○○見狀要關門
    阻止未果，丁○○即推門進入（無故侵入住宅部分未據告訴），另行基於妨害自
    由之犯意，將乙○○強行推入乙○○在一樓之臥室內，並以臥室內浴室窗簾之繩
    子將浴室門綁住，私行拘禁乙○○，並質問乙○○丙○○何在，乙○○不答，丁○○先在甲○○一樓廚房拿木質柄水果刀一把後旋即到二樓欲找丙○○，並至甲○○房間內叫醒甲○○，質問丙○○何在，甲○○不理會，丁○○即告知已將乙○○關在一樓浴室內，並喝令甲○○下樓到乙○○房內，因甲○○不願進入乙○○房間，丁○○明知以刀朝人揮舞會傷及人體，竟基於傷害人之故意，在一樓樓
    梯間持黑色柄之水果刀朝甲○○揮舞欲逼甲○○就範，甲○○旋即出手抵擋，在
    丁○○揮舞之際劃傷甲○○，致甲○○受有右手腕三公分長裂傷及右手掌七Ｘ五
    公分血腫之傷害，丁○○於載甲○○外出找丙○○前將乙○○釋放，計乙○○遭
    拘禁約半小時。於當日上午八時三十分許甲○○乃央請丁○○讓其就醫，丁○○
    允諾惟須甲○○將丙○○找出，乃由甲○○騎乘ＢＹＧ─９５０號重機車搭載丁○○，丁○○則以小刀抵住甲○○背後，以防逃脫，以此非法方法剝奪甲○○之
    行動自由，迨騎至丙○○外婆家見到丙○○身旁有人，丁○○不敢靠近，乃同意
    搭載甲○○就醫，甲○○本欲到敏盛醫院就醫，見丁○○朝反向（衛生署桃園醫
    院方向）行駛，因恐丁○○反悔乃情急跳車，丁○○立即下車以小刀抵住甲○○
    ，改由甲○○騎乘機車後就醫，經甲○○一再聯絡與丙○○約在桃園市○○路就
    遠東百貨對面土地銀行之巷弄內碰面，經甲○○之妻黃玉珍報案而遭查獲，共計
    非法剝奪甲○○之行動自由六小時十五分許。丁○○於又九十一年二月二十八日
    十五時許至桃園縣大園鄉○○路○段二三九號丙○○上班之小情人檳榔攤內，欲
    向翁女借用機車及行動電話，為翁女所拒後，竟強行將機車鑰匙及行動電話取走
    ，妨害丙○○對於上開物品權利之行使，嗣分別經警九十年十月十一日十四時四
    十五分許在桃園市○○路舊遠東百貨對面土地銀行旁巷弄內、九十一二月二十八
    日下午十七時五十分許在桃園縣大園鄉○○路○段近小情人檳榔攤前道路為警查
    獲，並由郭阿梅提出丁○○所有之水果刀一把，另於九十年十月十一日扣得丁○○所有之可折疊小刀、黑色柄水果刀各一把。
二、案經丙○○、甲○○訴請桃園縣警察局桃園分局、大園分局報請臺灣桃園地方法
    院檢察官偵查起訴。
    理  由
一、訊之被告丁○○對於傷害甲○○、拘禁乙○○之事實均坦承不諱，惟矢口否認有
    拘禁丙○○及強取丙○○機車鑰匙及行動電話之犯行，辯稱：九十年九月四日是
    丙○○主動約伊且自願到伊租屋處，因為爭吵、揮舞間不小心劃傷丙○○、甲○○，拘禁乙○○之時間應該沒有一小時云云。惟查：
    (一)關於九十年九月四日、五日被告私行拘禁、傷害丙○○之犯行，業據告訴人丙○○於警偵訊及本院審理中指述歷歷，並經證人及被告之母郭阿梅在警訊中證
      稱：丙○○之母電話通知伊到丁○○住處，伊與丈夫抵達時丙○○母親已經在
      門口，經伊叫門後丁○○開門讓一干人等進入，沒有親眼見到丁○○持刀之情
      形，但有聽到二人爭吵聲，因為丙○○指控丁○○，所以將平常放在丁○○房
      間內削水果用之水果刀送給警方等語。而證人即告訴人丙○○之父甲○○則稱
      ：九十年九月四日丙○○與哥哥到大竹村去打電玩，但當晚未返家，經太太告
      知才知道丙○○在丁○○益壽一街租屋處，伊與太太及丁○○母親到場後大家
      都規勸丁○○，到十八時準備要將女兒帶回，丁○○擋在門口要求與丙○○到
      房內講話，沒幾分鐘就有很大爭吵聲，丁○○父親先衝進去，伊尾隨在後，見
      到丁○○父親在浴室內正在搶丁○○手中水果刀，伊亦加入制止，雖沒親眼見
      到丁○○刺殺丙○○那一剎那，但丁○○持刀欲殺女兒肯定沒錯等語。由被告
      之母郭阿梅之證詞可知告訴人丙○○之父母係在其抵達丁○○租屋處叫門後方
      得進入，若果告訴人丙○○未遭丁○○拘禁限制行動自由，應在其等抵達叫門
      後即可進入，何須在門外等候近一小時時間待郭阿梅前來方得其門而入？另依
      丙○○於九十年九月五日赴行政院衛生署桃園醫院就醫之診斷證明書顯示，其
      身上除右大腿一‧五Ｘ○‧五Ｘ五公分、顏面一Ｘ○‧一Ｘ○‧二公分、左胸
      部○‧五Ｘ○‧三Ｘ一‧二公分之穿刺傷外，尚有多處受傷，即顏面擦傷併左
      眼眶周圍瘀腫、右前臂擦傷、左前臂淺部裂傷二處及瘀傷一處、右膕部擦傷二
      處、左大腿瘀傷一處、下背部瘀擦傷二處，而當時就醫所拍攝之照片上確實丙○○之左眼有瘀腫之情形，此等傷勢正與告訴人丙○○指稱被告在蘆竹鄉○○
      路一五三號前強行將伊載到益壽一街租屋處前，先出手毆打其左眼，又在抵達
      益壽一街租屋處前之一偏僻處對其拳打腳踢所會造成之傷勢相符，如果告訴人
      丙○○係自願與被告返回益壽一街租屋處，何以遭被告毆打至多處受傷，顯見
      被告辯稱丙○○自願隨同返回租屋處且行動未受限制云云，與事實不符，而以
      告訴人丙○○所指述為可採。因此在甲○○夫妻欲將丙○○帶回之際，被告未
      力挽狂瀾又丙○○談話，惟因丙○○去意甚堅，憤而持刀相向，縱使傷害丙○○亦在所不惜。
    (二)關於九十年十月十一日被告拘禁乙○○、傷害甲○○部分，業據被告於警偵訊
      及本院審理中坦承上情，並有甲○○之診斷證明書及就醫拍攝照片在卷可稽。
      又乙○○於警訊中指述早上約八點鐘丁○○到家中，伊鎖門阻止不及，丁○○
      入內後就將伊關到一樓房間內之浴室內，用窗簾繩將門鎖自外綁住，又問伊丙○○在哪裡，接著就沒聲音約過一小時才見到丁○○與兒子甲○○出現將浴室
      門打開等語。證人黃玉珍則稱在早上八點三十分左右丙○○電話告知丁○○到
      家終將甲○○砍傷，並丁○○並將甲○○載走等語。而丙○○則稱祖母乙○○
      告知父親之右手腕遭丁○○砍傷，父親則電話告知丁○○將其押走等語。由以
      上證詞相互核對，黃玉珍係因丙○○接到乙○○與甲○○電話告知始知家中出
      事，被告進入翁家首見之人為乙○○，當時乙○○正在吃早餐，甲○○則在二
      樓睡覺，故被告進入翁家時間應以乙○○之供述即上午八時為正確，乙○○旋
      遭被告拘禁在一樓房間浴室內，其顯然無法正確指明遭拘禁之正確時間，惟向
      警方報案之黃玉珍稱在早上八點三十分接到女兒丙○○來電稱甲○○遭被告砍
      傷，以被告進入翁家後將乙○○關入一樓房間浴室旋即上樓找丙○○蹤跡並要
      甲○○到樓下交代丙○○下落之時間關連，可見乙○○應在八時三十分便經釋
      放，故被告辯稱拘禁乙○○之時間不到一小時應可採信。
    (三)關於被告強制取走機車鑰匙與行動電話部分，告訴人丙○○於本院九十一年七
      月二日訊問中證稱：當天檳榔攤內沒有人，檳榔攤後面租車公司也沒有司機在
      ，被告下午三點多左右來檳榔攤找我，告訴我說我的車子他要用，也不等我說
      同意或者是反對，看到機車鑰匙就放在我左手邊不遠的桌面上，他就把鑰匙拿
      了，接著他看到手機放在鑰匙邊就把手機也拿起來，我說不要，他不理我就把
      兩樣東西拿了騎了我停在檳榔攤前面的機車就走了等語。刑法第三百零四條強
      制罪所稱之「強暴」兼指直接或間接對特定人行使之有形力而言，不問其對人
      之身體或財物為之均屬之，被告丁○○不顧告訴人丙○○之反對，將告訴人丙○○放在檳榔攤內之機車鑰匙與行動電話直接取走，顯然已經對該等物品實施
      強暴之有形力無誤。至於被告辯稱是丙○○主動交付云云，不僅為告訴人丙○○一再否認，且被告與告訴人丙○○已經於九十年九月四、五日及同年十月十
      一日發生上開二樁極大之不快，並造成丙○○與家人之傷害，告訴人丙○○決
      心與被告分手，對被告避之唯恐不及，豈有可能再主動出借機車與行動電話，
      被告所辯顯與事實不符，而無足取。
    綜上所述，被告所辯皆不足採，從而，本件事證明確，被告犯行堪以認定，應予
    依法論科。
二、核被告丁○○所為，係犯刑法第三百零二條第一項、第二百七十七條第一項、第
    三百零四條第一項之罪。被告私行拘禁前毆打丙○○成傷之傷害行為與私行拘禁
    行為及毆打甲○○後以非法方法剝奪甲○○行動自由之傷害與非法剝奪人行動自
    由之行為間，均有方法結果之牽連關係，為牽連犯，均應依刑法第五十五條之規
    定，各從一重之行法第三百零二條之第一項之私行拘禁、非法剝奪人行動自由之
    一罪論處。被告私行拘禁丙○○、乙○○、以其他非法方法剝奪甲○○行動自由
    之三妨害自由犯行、傷害丙○○之犯行及強制犯行，係於不同時地分別拘禁丙○○、乙○○，傷害丙○○、妨害甲○○行動自由，並妨害丙○○對於機車、行動
    電話所有權之行使，其犯意個別，行為有異，應予分論併罰。公訴人就被告丁○○允諾惟須甲○○將丙○○找出，乃由甲○○騎乘ＢＹＧ─９５０號重機車搭載
    丁○○，丁○○則以小刀抵住甲○○背後，騎至丙○○外婆家見到丙○○身旁有
    人，丁○○不敢靠近，旋載甲○○就醫，甲○○跳車，丁○○下車以小刀抵住甲○○，改由甲○○騎乘機車後就醫之以其他非法方法剝奪人之行動自由部分，雖
    公訴人就此部分犯行漏未起訴，惟此部分犯行與傷害甲○○之犯行有牽連犯之裁
    判上一罪關係，本院自應併予審究。爰審酌被告為挽回與被害人丙○○感情，一
    再任性而為，不僅傷害前女友丙○○，還攜帶刀械登堂入室傷害無辜之甲○○、
    乙○○，尤其乙○○年逾七旬，被告竟然將困在房間內之浴室內，對其被害人丙○○、甲○○、乙○○身心造成之傷害不小，在審酌其犯後態度並未見有具體悔
    改之意等一切情狀，分別量處如主文所示之刑，並就有期徒刑、拘役部分分別諭
    知易科罰金之折算標準，並就有期徒刑部分定應執行刑且諭知易科罰金之折算標
    準。
三、扣案之水果刀（九十年度保管字第五七八○號）、黑色刀柄水果刀、可折疊小刀
    （九十年度保管字第六○四一號）各一把，為被告丁○○所有供犯罪所用、預備
    供犯罪所用之物，業據其供明，應依刑法第三十八條第一項第二款規定宣告沒收
    。至於扣案之木質柄水果刀非被告所有而係告訴人甲○○家中所有，業據甲○○
    於本院審理中供明，又非違禁物，自不得予以沒收，附此敘明。
據上論斷，應依刑事訴訟法第二百九十九條第一項前段，刑法第二百七十七條第一項
、第三百零二條第一項、第三百零四條第一項、第四十一條第一項前段、第五十五條
、第五十一條第五款、第三十八條第一項第二款，罰金罰鍰提高標準條例第一條前段
、第二條，判決如主文。
本案經檢察官何祖舜到庭執行職務。
中      華      民      國      九十二      年    四    月    二十二    日
                                臺灣桃園地方法院刑事第五庭
                                    法  官  林  孟  宜
右正本證明與原本無異。
如不服本判決，應於判決送達後十日內向本院提出上訴狀( 應附繕本 )，上訴於
臺灣高等法院。
                                    書記官  陳  淑  瓊
中      華      民      國      九十二      年    五    月      七      日
附論罪科刑依據之法條：
中華民國刑法第二百七十七條
 (普通傷害罪)
傷害人之身體或健康者，處三年以下有期徒刑、拘役或一千元以下罰金。
犯前項之罪因而致人於死者，處無期徒刑或七年以上有期徒刑；致重傷者
，處三年以上十年以下有期徒刑。
中華民國刑法第三百零二條
 (剝奪他人行動自由罪)
私行拘禁或以其他非法方法，剝奪人之行動自由者，處五年以下有期徒刑
、拘役或三百元以下罰金。
因而致人於死者，處無期徒刑或七年以上有期徒刑，致重傷者，處三年以
上十年以下有期徒刑。
第一項之未遂犯罰之。
中華民國刑法第三百零四條
 (強制罪)
以強暴、脅迫使人行無義務之事或妨害人行使權利者，處三年以下有期徒
刑、拘役或三百元以下罰金。
前項之未遂犯罰之。


司法院資訊處製作；財團法人民間司法改革基金會備份。
